臺灣臺南地方法院民事判決　　　　　　　 94年度訴字第735號
原　　　告　穎昌交通股份有限公司
法定代理人　辛○○
訴訟代理人　陳慶鴻律師
被　　　告　甲○○即原名林東.
　　　　　　旗上企業有限公司
上列一人之
法定代理人　乙○○　　住同上
被　　　告　己○○　　住高雄市.
　　　　　　　　　　　號
　　　　　　榮洲汽車貨運股份有限公司
　　　　　　　　　　　設高雄市.
上列一人之
法定代理人　癸○○　　住同上
上一被告之
訴訟代理人　庚○○　　住高雄市.
上二被告之
共同訴訟代
理人　　　　王進輝律師
上二被告共
同複代理人　邱銘律師
被　　　告　丙○○　　住高雄市.
　　　　　　柏安交通企業股份有限公司
　　　　　　　　　　　設高雄市.
上列一人之
法定代理人　戊○○　　住同上
上一被告之
訴訟代理人　壬○○　　住高雄市.
上二被告之
共同訴訟代
理人　　　　丁○○　　住同上一.
上列當事人間侵權行為損害賠償事件，經本院於民國96年3月27
日言詞辯論終結，判決如下：
    主  文
被告己○○、榮洲汽車貨運股份有限公司應連帶給付原告新台幣
陸拾參萬陸仟玖佰壹拾元，及自九十四年六月九日起至清償日止
，按年息百分之五計算之利息。
原告其餘之訴駁回。
訴訟費用新台幣壹萬肆仟零參拾元，由被告己○○、榮洲汽車貨
運股份有限公司連帶負擔新台幣玖仟參佰伍拾參元，原告負擔新
台幣肆仟陸佰柒拾柒元。
本判決第一項於原告以新台幣貳拾壹萬貳仟元供擔保後得假執行
，但被告己○○、榮洲汽車貨運股份有限公司如於假執行程序實
施前，以新台幣陸拾參萬陸仟玖佰壹拾元為原告預供擔保後，得
免為假執行。
原告其餘假執行聲請駁回。
　　事實及理由
一、本件被告甲○○（即原名林東安）及旗上企業有限公司（下
    稱旗上公司）均未於言詞辯論期日到場，核無民事訴訟法第
    386條所列各款情形，應依原告之聲請，就被告甲○○及旗
    上公司部分由其一造辯論而為判決。
二、原告主張陳述如下，並聲明請求：(1)被告應連帶給付原告新
    台幣（下同）971,585元，及自起訴狀繕本送達翌日起，按
    年利率百分之5計算之利息。(2)原告願供擔保請准宣告假執
    行。
（一）原告公司僱用之司機即訴外人藍主典駕駛原告所有車牌號
      碼670-FF號營業遊覽大客車，於民國94年3月21日21時35
      分許，沿國道一號高速公路外側車道由南往北行駛，行經
      北上332. 6公里台南縣仁德鄉○○○道附近，適有被告丙○○受僱於被告柏安交通企業股份有限公司（下同柏安公
      司）駕駛車牌號碼XT-908號營業半聯結車，因未保持安全
      距離，未注意車前狀況，追撞前行不明車輛，又有被告己○○受僱於被告榮洲汽車貨運股份有限公司（下稱榮洲公
      司）駕駛車牌號碼GW-007號半聯結車亦未保持安全距離，
      未注意車前狀況，致遭撞及，而被告甲○○則受僱於被告
      旗上公司駕駛車牌號碼XE-818號營業大貨車，未依規定牢
      固裝載，違規外側快車道停車，未設置警示措施，原告之
      司機藍主典正常行使，致均遭撞及車頭車尾，因而毀損。
（二）依民法第184條、第195條、第188條、第191條之2、第196
      條規定，請求被告就原告所受損害共同負連帶賠償，其詳
      細如下：
    (1)車輛毀損修理費：引擎部分212,407元、冷氣部分28,47 8
      元、車尾部分185,700元、車頭部分377,000元，原告共支
      出修理費803,585元。
    (2)營業損失部分：上開車輛每天營業額係8,000元，維修時
      間為3週，合計營業所得損失共168,000元。
    (3)以上合計971,585元。
三、被告己○○及榮洲公司答辯陳述如下，並均聲明請求：(1)駁
    回原告之訴。(2)如受不利判決，願供擔保請准宣告免假執行
    。
（一）本件車禍依據警方筆錄記載，為肇事之五部車輛均未保持
      安全距離追撞前車，均應負肇事責任，且處理警員亦向被
      告己○○表示應由每一部賠前車之後部損害，台灣省南區
      車輛行車事故鑑定委員會之鑑定，顯與事實不符。
（二）再查被告榮洲公司之GW-007號車輛，乃本件車禍事故之最
      後一部車，其車頭受損情形輕微且人員安全，依經驗法則
      如何能推撞前面四部營業大客貨車，並造成前面間隔二部
      營業貨車之原告所有670-FF號營業大客車重大損害，其事
      實應為本事故之五部營業大貨車均於行駛中未保持距離肇
      事，而應就原告所有670-FF號營業大客車負賠償責任者，
      則為直接撞擊該車之訴外人倪湖所駕駛之一車（車牌號碼
      JD-383號）。
（三）另查訴外人倪湖於警訊時陳稱：「我車速70公里，發現危
      險時距離16公尺」等語，則依高速公路交通管制規則第6
      條規定，前後兩車間之行車安全距離在大型車為車輛速度
      之每小時公里數值減20公尺，則依倪車車速70公里，則其
      安全距離應為50公尺，倪車之安全距離顯然不足，其未保
      持安全距離追撞前面原告所有之670-FF號車之過失行為，
      至為明顯，原告未向倪車請求損害賠償，卻向被告公司請
      求，自有所誤會。
（四）訴外人藍主典於警訊時陳稱：「發現危險時距離10餘公尺
      」顯亦未保持安全距離，而有過失。
（五）另原告修理費部分，並未附上修理物品照片，是否確實因
      本次車禍毀損，尚有疑義。材料部分未扣除折舊，工資部
      分似嫌過高。
四、被告丙○○及柏安公司答辯陳述如下，並均聲明請求：(1)駁
    回原告之訴。(2)如受不利判決，願供擔保請准宣告免假執行
    。
（一）本件車禍事故，依據台灣省南區行車事故鑑定委員會之鑑
      定意見及覆議意見書之判定，應分二階段，此由訴外人於
      警訊中陳稱：「.... 前車XT-908號營業半聯結車緊急剎
      車，我也跟著剎車，停車後約5秒鐘，我被後車JD-383號
      大營業貨車追撞，使我再往前推撞XT-908號營業半聯結車
      車尾而肇事。」顯證訴外人藍主典在第一時間發現被告丙○○一車緊急剎車後，其實也跟著剎車，因有保持安全距
      離，所以才停住而未撞擊前車，之後過了5秒鐘，才又被
      後車追撞而推撞前車，故台灣省南區行車事故鑑定委員會
      之鑑定意見及覆議意見書才會將本車禍分成二階段，而鑑
      定意見所謂「丙○○駕駛之半聯結車，未保持安全距離，
      未注意前車狀況，追撞前車，為肇事主因」是指被告丙○○對於該不明車輛之損壞須負肇事主因，而非是對原告司
      機藍主典所駕駛之車輛須負肇事主因。故依上開鑑定意見
      ，原告僅能向被告己○○及榮洲公司公司請求賠償。
（二）此外，交通大學之鑑定報告其實也是將本件車禍區○○○○段，僅未如台灣省南區行車事故鑑定委員會鑑定意見書
      以文字載明，而係以數字1、2代替，此可由交通大學鑑定
      結論與覆議意見書結論一致，可得明證，必要時，請發文
      向交通大學函查其鑑定結論是否也係將本件車禍分二階段
      所致。
（三）又原告提出之車禍損害數目依據係估價單，而估價單之性
      質僅係車行就車輛損害情形作初步損害估計，徵諸實務，
      實際之修車費未必與估價單金額相符，故請原告提出修理
      發票為憑。
（四）末查，依據最高法院民庭決議，修車新品換舊品，零件部
      分應扣除折舊，故請原告將修理費用中之零件與工資分別
      陳列，而零件部分應依法扣除折舊。
五、被告甲○○及旗上公司經合法通知，均未到庭爭執，亦未提
    出書狀作何聲明或陳述。
六、本件經調查證據及協商爭點，兩造對下列事項不爭執（見本
    院卷第269頁至271頁）：
（一）被告甲○○駕駛車牌號碼XE-818號營業大貨車，於94 年3
      月21日21時35分許，沿國道一號高速公路外側車道由南往
      北行駛，行經北上332.6公里台南縣仁德鄉○○○道附近
      ，因車上裝載貨物不牢固掉落而停駛於外側道，又未注意
      設置警告標誌，致其後某不明車輛駕駛行至該處緊急煞車
      ，致遭同向後行至該處由被告丙○○駕駛之車牌號碼XT-9
      08號營業半聯結車，因未注意車前狀況，亦未與該不詳車
      輛保持適當行車安全距離而撞及（該不明車輛駕駛遭撞及
      後仍繼續向前行駛離開現場）；適時，訴外人藍主典駕駛
      原告所有車牌號碼670-FF號營業大客車，訴外人倪湖駕駛
      車牌號碼JD-383號營業大貨車，訴外人江自達駕駛車牌號
      碼WB-810號營業半聯結車，依序自後相繼駛至該處煞車，
      最後駛至該處由被告己○○駕駛之車牌號碼GW-007號營業
      半聯結車，因被告己○○未注意車前狀況，亦未與前車保
      持適當行車安全距離，致煞避不及而追撞前行之訴外人江
      自達車輛，導致江自達之車輛再往前推撞訴外人倪湖車輛
      、訴外人藍主典及被告丙○○車輛。
（二）本件事故發生當時，被告甲○○受僱於被告旗上公司，被
      告己○○受僱於被告榮洲公司，被告丙○○受僱於被告柏
      安公司，分別駕駛車牌號碼XE-818號、GW-007號、XT-908
      號營業車輛從事載運業務。
（三）本件事故肇事原因，經台灣省台南區車輛行車事故鑑定委
      員會鑑定意見認為：「一、被告甲○○、丙○○及該不明
      車輛部分：(1)被告丙○○駕駛半聯結車，未保持安全距離
      ，未注意車前狀況，追撞前車，為肇事主因。(2)被告甲○○駕駛大貨車，未依規定牢固裝載，違規外側快車道停車
      ，未設置警示措施，為肇事次因。(3)該不明車輛無肇事因
      素。二、己○○、甲○○、丙○○、藍主典、倪湖、江自
      達等部分：(1)己○○駕駛半聯結車，未保持安全距離，未
      注意車前狀況，追撞前車，為肇事主因。(2)甲○○駕駛大
      貨車，未依規定牢固裝載，違規外側快車道停車，未設置
      警示措施，為肇事次因。(3)藍主典無肇事因素。(4)倪湖無
      肇事因素。(5)江自達無肇事因素。(6)丙○○無肇事因素。
      」；再送請台灣省車輛行車事故覆議鑑定委員會覆議鑑定
      意見認為：「一、第一階段照原鑑定意見。二、第二階段
      （被告己○○、丙○○及訴外人藍主典、倪湖、江自達）
      部分：(1)被告己○○駕駛半聯結車，未充分注意車前狀況
      ，且未保持安全距離追撞前車並衍生連環肇事，為肇事原
      因。(2)被告丙○○、藍主典、倪湖、江自達均無肇事因素
      。」；又本院審理期間另委託國立交通大學行車事故鑑定
      研究中心鑑定認為：「(1)被告丙○○駕駛半聯結車，未保
      持安全距離，追撞前車，為肇事主因。被告甲○○駕駛大
      貨車，裝載貨物不牢固，未設置警示措施，違規停放外車
      道，為肇事次因。(2)被告己○○駕駛半聯結車，未保持安
      全距離，追撞前車並衍生連環肇事，為肇事原因。」
（四）原告上開車牌號碼670-FF號車輛，為營業用遊覽大客車，
      於92年（西元2003）4月出廠，因本件車禍事故致車頭及
      後車尾凹陷毀損，自94年3月21日進廠維修，至94年4月11
      日修繕完成出廠，共支出修繕費803,585元。
（五）依據台南市遊覽車客運商業同業公會函覆，一般遊覽車營
      業所得每日每輛約8,000元至12,000元，每日營業成本約
      為營業所得之3分之2。
七、本院之論斷：
    原告請求被告連帶賠償其上開車牌號碼670-FF號車輛因本件
    車禍所受損害，被告己○○、榮洲公司及被告丙○○、柏安
    公司各以前揭情詞抗辯，是本件應審究之爭點為：(1)被告甲○○、己○○、丙○○是否應對原告上開車輛之毀損負過失
    責任？(2)原告之司機即訴外人藍主典是否與有過失？
    (3)原告得請求之金額為若干？茲分述如下：
（一）被告甲○○、己○○、丙○○是否應對原告上開車輛之毀
      損負過失責任？
    (1)經查，本件車禍發生經過，乃被告甲○○駕駛車牌號碼XE
      -818號營業大貨車，於94年3月21日21時35分許，沿國道
      一號高速公路外側車道由南往北行駛，行經北上332.6 公
      里台南縣仁德鄉○○○道附近，因車上裝載貨物不牢固掉
      落而停駛於外側道，又未注意設置警告標誌，致其後某不
      明車輛駕駛行至該處緊急煞車，致遭同向後行至該處由被
      告丙○○駕駛之車牌號碼XT-908號營業半聯結車，因未注
      意車前狀況，亦未與該不詳車輛保持適當行車安全距離而
      撞及（該不明車輛駕駛遭撞及後仍繼續向前行駛離開現場
      ）；適時，訴外人藍主典駕駛原告所有車牌號碼670-FF號
      營業大客車，訴外人倪湖駕駛車牌號碼JD-383號營業大貨
      車，訴外人江自達駕駛車牌號碼WB-810號營業半聯結車，
      依序自後相繼駛至該處煞車，最後駛至該處由被告己○○
      駕駛之車牌號碼GW-007號營業半聯結車，因被告己○○未
      注意車前狀況，亦未與前車保持適當行車安全距離，致煞
      避不及而追撞前行之訴外人江自達車輛，導致江自達之車
      輛再往前推撞訴外人倪湖車輛、訴外人藍主典及被告丙○○車輛等情節，為兩造所不爭執，並有內政部警政署國道
      公路警察局第四警察隊函送之道路交通事故現場圖、道路
      交通事故調查報告表（一）、（二）及相關肇事當事人談
      話紀錄表，暨現場相片17幀等在卷可佐（見卷第36頁至第
      66頁），堪認為事實。
    (2)又依據被告丙○○、訴外人藍主典、倪湖及江自達、被告
      己○○、被告林東安等相關肇事人員於事故現場應警員詢
      問時之談話紀錄內容如下：
      被告丙○○陳稱：「前方一部不詳貨櫃車不知何故突然
        緊急剎車，我跟著緊急剎車，並把車頭往內側道閃避，
        但仍追撞前方不詳車號後方（我右前車頭追撞該車左後
        車尾），肇事後該車駛離，接者一部670-FF大營客（即
        訴外人藍主典之車）追撞我後方而肇事。」（見卷第43
        頁）。
      原告之司機即訴外人藍主典陳稱：「前車XT-908號營半
        聯結車（即被告丙○○之車）緊急剎車，我也跟著剎車
        ，停車後約5秒鐘，我被後車JD-383號大營業貨車（即
        訴外人倪湖之車）追撞，使我再往前推撞XT-908號營業
        半聯結車車尾（即被告丙○○之車）而肇事。」（見卷
        第44頁）。
      訴外人倪湖陳稱：「後方來車WB-810營業曳引車（即訴
        外人江自達之車）就追撞我車前方，肇事後我車再往前
        追撞前車670-FF（即藍主典之車）後方。」（見卷第45
        頁）。
      訴外人江自達陳稱：「前方煞車，我也跟著踩煞車，把
        車停住約十秒後，方被GW-007營業半拖車（即被告己○○之車）追撞，致使我車再往前推撞JD-383大營貨車（
        即訴外人倪湖之車）後方而肇事。」（見卷第46頁）。
      被告己○○陳稱：「因前車緊急剎車，我剎不住就追撞
        WB-810號營半聯結車（即訴外人江自達之車）尾部肇事
        。」（見卷第47頁）。
      被告甲○○陳稱：「當時我車裝載活性碳脫落掉落在外
        側車道，而導致後方車事故發生。」（見卷第48頁）。
      由上列肇事人員陳述之肇事過程，並參酌被告丙○○駕駛
      之車右前車頭受損，訴外人藍主典駕駛之原告之車後車尾
      及車頭凹陷損壞，訴外人倪湖之車前及車後均受損，訴外
      人江自達之車頭及車尾受損、被告己○○一車之車頭凹陷
      ，被告甲○○駕駛之車無損等車損情形，暨前揭警製事故
      現場圖、道路交通事故調查報告表（一）、（二）及現場
      相片等相關資料，可知本件肇事經過應分為第一階段及第
      二階段，分述如下：
      甲、第一階段為被告丙○○、甲○○及不明車輛部分，其
          肇事經過為：被告甲○○駕車裝載貨物行使高速公路
          ，行經上開肇事時間、地點，因車上裝載貨物不牢固
          掉落而停駛於外側車道，又未注意設置警告標誌，致
          其後某不明車輛駕駛行駛至該處緊急煞車；適有被告
          丙○○駕車行經肇事地點，因未注意車前狀況，亦未
          與該不詳車輛保持適當行車安全距離而撞及該不明車
          輛。該不明車輛駕駛遭撞及後仍繼續向前行駛離開現
          場，被告丙○○之車輛則停駛於現場。
      乙、第二階段為被告己○○、丙○○及訴外人江自達、倪
          湖、藍主典部分，其肇事經過為：被告丙○○因第一
          階段撞擊停駛後，訴外人藍主典、倪湖及江自達依序
          先後駛至該處，見有肇事狀況而相繼減速剎車，最後
          駛至該處之被告己○○，因未注意車前狀況，亦未與
          前方之江自達一車保持適當行車安全距離，致煞避不
          及而追撞江自達一車，導致江自達之車輛再往前推撞
          倪湖、藍主典及被告丙○○車輛。此由訴外人藍主典
          及被告丙○○均陳稱其等係在所駕駛之車輛停駛後數
          秒再遭後車撞及等語可明。
      以上二階段之肇事經過，應堪認定。
   (3)是依上述情節，本件事故之發生經過，既係由二階段肇事
     經過所造成，則分析其肇事原因及責任歸屬，亦應各別論
     斷，析述如下：
     甲、第一階段之肇事原因（即被告丙○○、甲○○及不明
         車輛部分）：
         此階段事故之發生，雖起因於被告甲○○駕駛大貨車
         ，未依規定牢固裝載致貨物脫落而掉落在車道，因而
         違規停駛於外側快車道，復未設置警示措施，導致後
         方之不明車輛駕駛緊急剎車，惟該不明車輛駕駛遇此
         狀況已踩剎車，然仍被後行至之被告丙○○一車追撞
         ，致生事故。被告丙○○當時倘若依規定與前車保持
         安全距離，並注意車前狀況，即可避免發生事故。故
         本階段之肇事原因，應可認定如下：
         被告丙○○駕駛半聯結車，未保持安全距離，未注
           意車前狀況，致追撞前車，為肇事主因。
         被告甲○○駕駛大貨車，未依規定牢固裝載致貨物
           脫落而掉落在車道，且違規停駛於外側快車道，復
           未設置警示措施，為肇事次因。
         該不明車輛無肇事因素。
     乙、第二階段之肇事原因（即被告己○○、丙○○及訴外
         人江自達、倪湖、藍主典部分）：
         查被告丙○○於第一階段撞擊後已停駛於肇事地點，
         後方依序駛至之訴外人藍主典、倪湖及江自達見有狀
         況，亦相繼減速剎車，因最後駛至之被告己○○疏未
         注意車前狀況，亦未與前車保持安全行車距離，致遇
         狀況，煞避不及，因而追撞前行之江自達車輛，並衍
         生江自達之車再往前推撞倪湖、藍主典及被告丙○○
         車輛。被告己○○當時倘若依規定與前車保持安全距
         離，並注意車前狀況，即可避免此階段事故發生。故
         本階段之肇事原因，應可認定如下：
         被告己○○駕駛半聯結車，未充分注意車前狀況，
           且未保持安全距離追撞前車，並衍生連環推撞肇事
           ，為肇事主因。
         被告丙○○及訴外人江自達、倪湖、藍主典，在本
           階段均無肇事因素。
      以上二階段肇事原因，亦為台灣省車輛行車事故覆議鑑定
      委員會覆議鑑定意見所肯認（見卷第70、71頁）。至於台
      灣省台南區車輛行車事故鑑定委員會及本院另行委託鑑定
      之國立交通大學行車事故鑑定研究中心鑑定意見雖未如上
      區○○○○段肇事原因分析，然由台灣省台南區車輛行車
      事故鑑定委員會鑑定意見亦分別就「甲○○、丙○○及該
      不明車輛部分」及「己○○、甲○○、丙○○、藍主典、
      倪湖、江自達等部分」，各自認定其肇事原因，並就「己○○、甲○○、丙○○、藍主典、倪湖、江自達等部分」
      ，認定其肇事主因，為被告己○○駕駛半聯結車，未保持
      安全距離，未注意車前狀況，追撞前車所致；被告丙○○
      及訴外人藍主典、倪湖、江自達等均無肇事因素等情（見
      卷第69頁）。另由國立交通大學行車事故鑑定研究中心亦
      認為被告己○○駕駛半聯結車，未保持安全距離，追撞前
      車並衍生連環肇事，為肇事原因（見卷第121頁）等鑑定
      意見，足資佐證被告己○○一車追撞江自達車輛，乃導致
      發生連環推撞倪湖、藍主典及被告丙○○車輛之第二階段
      肇事原因，至為明確。
   (4)綜上所述，訴外人藍主典所駕駛之原告車輛，遇第一階段
     事故狀況時，原已安全煞車停駛，因最後駛至之被告己○○未充分注意車前狀況，亦未保持安全距離追撞前車，致
     遇狀況，煞避不及，因而追撞前車，並衍生連環推撞肇事
     ，致原告車輛受損等情事，已如前述。是以，原告車輛發
     生毀損，乃在第二階段之事故過程所致，與第一階段事故
     ，應無因果關係，洵可認定。從而，應對原告車輛毀損負
     損害賠償責任者，乃為第二階段肇事原因之被告己○○，
     原告請求被告己○○及其僱用人即被告榮洲公司連帶負賠
     償責任，即屬有據；至被告甲○○及丙○○二人對於第二
     階段事故之發生，既均無可歸責肇事原因，對原告所受損
     害，即無過失可言，自不負損害賠償責任，故原告請求被
     告甲○○、丙○○及其等僱用人即被告旗上公司、柏安公
     司連帶負賠償責任部分，應屬無據。
（二）原告之司機即訴外人藍主典是否與有過失？
     對此，被告己○○及榮洲公司雖抗辯訴外人藍主典對於本
     件事故之發生，亦有未保持安全距離之過失情事云云。然
     查，訴外人藍主典所駕駛之車輛，遇第一階段事故狀況時
     ，原已安全煞車停駛，乃係遭最後駛至之被告己○○追撞
     前行之江自達車輛，並衍生江自達之車再往前推撞倪湖之
     車，倪湖之車再推撞藍主典一車，藍主典一車遭推撞後再
     往前推撞被告丙○○一車等情節，已如前述，是由訴外人
     藍主典遇前方發生事故狀況而能安全煞車停駛之情，可見
     其應已善盡注意車前狀況並保持安全行車距離，其應無過
     失，足資認定，前揭台灣省台南區車輛行車事故鑑定委員
     會鑑定意見及台灣省車輛行車事故覆議鑑定委員會覆議鑑
     定意見，暨國立交通大學行車事故鑑定研究中心鑑定意見
     均同此見解。被告己○○及榮洲公司此部分抗辯陳詞，應
     非事實，要無可採。
（三）原告得請求之金額為若干？
    (1)按因故意或過失，不法侵害他人之權利者，負損害賠償責
      任；受僱人因執行職務，不法侵害他人之權利者，由僱用
      人與行為人連帶負賠償責任；汽車、機車或其他非依軌道
      行駛之動力車輛，在使用中加損害於他人者，駕駛人應賠
      償因此所生之損害；不法毀損他人之物者，被害人得請求
      賠償其物因毀損所減少之價額；損害賠償，除法律另有規
      定或契約另有訂定外，應以填補債權人所受損害及所失利
      益為限。依通常情形，或依已定之計劃、設備或其他特別
      情事，可得預期之利益，視為所失利益。民法第184條第1
      項前段、第188條第1項前段、第191之2前段、第196條、
      第216條分別定有明文。又物被毀損時，被害人除得依前
      揭法條請求賠償外，並不排除民法第213條至第215條之適
      用，依民法第196條請求賠償物被毀損所減少之價額，得
      以修復費用為估定之標準，但以必要者為限，如修理材料
      以新品換舊品，應予折舊，亦有最高法院77年度第9次民
      事庭會議決議可資參考。
    (2)查被告己○○應就原告所有車牌號碼670-FF號營業大客車
      因本件車禍所生之毀損，負過失責任，已如前述，又被告
      己○○於事故當時受僱於被告榮洲公司從事駕駛業務，因
      執行職務，不法毀損原告上開車輛，原告本於侵權行為之
      法律關係，請求被告己○○及榮洲公司連帶賠償其因本件
      車禍事故所生之損害，即屬有據。茲就原告請求賠償之項
      目及金額，是否准許，分述如下：
      (1)原告請求賠償修車費803,585元部分：
        原告主張其所有之670-FF號營業大客車因本件車禍受損
        而支出修理費，其中引擎部分為212,407元、冷氣部分
        28,478元、車尾部分185,700元、車頭部分377,000元等
        情，除據其提出相關之估價單為憑（見「南調」字卷第
        10頁至15頁），並於審理中提出相同支出金額之統一發
        票共7紙可資佐證（見卷第206頁至208頁），被告對此
        亦無爭執（見卷第213頁筆錄），自堪信為真實。惟原
        告上開車輛係於2003年4月出廠，有原告提出之行車執
        照1份在卷可憑（見卷第201頁），距本件車禍發生日94
        年3月21日，已有2年車齡，而上開修理費，除其中之53
        ,582 元為修理工資，其餘750,003元均屬材料費用，此
        部分既係以新零件更換舊零件，則原告以修理費作為損
        害賠償之依據時，自應將零件折舊部分予以扣除，始屬
        合理。茲依行政院所頒固定資產耐用年數表及固定資產
        折舊率之規定，運輸業用客車之耐用年數為4年，依平
        均法每年折舊千分之200，並參酌營利事業所得稅查核
        準則第95條第6項規定「固定資產提列折舊採用平均法
        或定率遞減法者，以1年為計算單位，其使用未滿1年者
        ，按實際使用之月數相當於全年之比例計算之，不滿1
        月者，以1月計」之規定，因而本件損害經扣除折舊後
        ，原告得請求之零件修理費為510,002元【計算式：殘
        價＝取得成本÷（耐用年數＋１），即750, 003元÷（
        4+1）＝150,001元（元以下四捨五入）；折舊額＝（取
        得成本－殘價）×折舊率×年數，即（750, 003元－15
        0,001元×0.2×2＝240,001元（元以下四捨五入）；折
        舊後修理費＝750,003元－240,001元＝510, 002元】，
        加上工資部分53,582元，共可請求563,584元。故原告
        於此金額之請求，為有理由，應予准許，逾上開金額之
        請求，則於法無據，不應准許。
      (2)原告請求賠償營業損失168,000元部分：
        原告主張上開670-FF號營業大客車，每日營業所得8,
        000元，修理期間共3週，無法營業，請求賠償營業所得
        損失168,000元部分等情詞，雖據其提出青海車體廠股
        份有限公司所出具該車自94年3月21日起進場整修至94
        年4月11日出廠證明書及遊覽車成本概算表各1份為憑（
        見卷第205頁、209頁）。然查，原告提出之成本概算表
        乃其自行計算所得，並無公信力，自難採信。而一般遊
        覽車之營業所得，每日每輛約8,00 0元至12,000元，依
        車輛年份、規格、廠牌及車輛內部裝潢豪華與否等有差
        異，營業成本則約為營業所得3分之2等情，業經本院向
        台南市遊覽車客運商業同業公會查明，有該會函文1份
        在卷可參（見卷第238頁），兩造對上開函文數據亦無
        爭執（見卷第246頁筆錄），原告並陳明同意引用該份
        資料作為請求營業損失之依據（見卷第236頁）。從而
        ，本院審酌原告所有之670-FF號營業大客車，為2003年
        4月出廠，距本件車禍發生時僅有2年車齡，國瑞廠牌，
        可容納43人座位，供遊覽車出租之用等情狀，有前揭行
        車執照載明可稽，該車每日營業所得應以10,000元計算
        為當，再扣除3分之2營業成本，原告可得請求之營業損
        失應以每日3,333元計算（元以下四捨五入）。從而，
        原告請求上開車輛修繕期間之營業損失於73,326元（即
        3,333×22 ＝73,326）之範圍內，為有理由，應予准許
        ；逾上開金額之請求，則於法無據，不應准許。
    (3)綜上所述，原告上開請求應准許之金額合計為636,910元
      。
八、據上所述，原告依據民法侵權行為損害賠償請求權，訴請被
    告己○○及榮洲公司連帶賠償636,910元，及自起訴狀繕本
    送達翌日即94年6月9日起至清償日止，按法定利率年息百分
    之5計算之遲延利息，既屬依法有據，應予准許；逾此範圍
    之請求，為無理由，應予駁回。
九、本件原告與被告己○○、榮洲公司均陳明願供擔保請求宣告
    假執行及免假執行，就原告勝訴部分，經核與法並無不合，
    爰各酌定相當擔保金額准許之；至原告敗訴部分，其假執行
    之聲請已失所附麗，併予駁回。
十、末按各當事人一部勝訴、一部敗訴者，其訴訟費用，由法院
    酌量情形，命兩造比例分擔或命一造負擔，或命兩造各自負
    擔其支出之訴訟費用；共同訴訟人因連帶或不可分之債敗訴
    者，應連帶負擔訴訟費用。又法院為終局判決時，應依職權
    為訴訟費用之裁判，分據民事訴訟法第79條、第85條第1項
    及第87條第1項定有明文。經核本件應徵之第一審裁判費為
    10,680元，此有卷附之裁判費審核單及收據各1紙可稽，又
    本件審理期間另委託國立交通大學鑑定因而支出鑑定費用
    2,700，及原告聲請對被告甲○○公示送達支出登報費650元
    ，亦有相關書函（卷第120頁）、收據（卷第265頁）在卷可
    稽，合計第一審訴訟費用為14,030元。原告與被告己○○及
    榮洲公司均一部勝訴、一部敗訴，被告甲○○、旗上公司、
    丙○○及柏安公司則全部勝訴，茲審酌其等勝敗比例，認上
    開訴訟費用應由原告負擔3分之1（即4,677元，元以下四捨
    五入），被告己○○及榮洲公司連帶負擔3分之2（即9,353
    元，元以下四捨五入）。爰依前揭規定，併依職權確定訴訟
    費用額，附此敘明。
十一、結論：本件原告之訴，為一部有理由，一部無理由，依民
      事訴訟法第385條第1項前段、第79條、第85條第2項、第
      87條第1項、第390條第2項、第392條第2項，判決如主文
      。
中　　華　　民　　國　　96　　年　　4 　　月　　20　　日
                        民事第二庭  法　官　陳淑卿
以上正本係照原本作成。
如對本判決上訴，須於判決送達後20日內向本院提出上訴狀。
中　　華　　民　　國　　96　　年　　4 　　月　　21　　日
                                    書記官　謝文心
